臺灣基隆地方法院刑事判決　　　　　　　100年度易字第180號
公　訴　人　臺灣基隆地方法院檢察署檢察官
被　　　告　吳棕躍
上列被告因侵占案件，經檢察官提起公訴（99年度偵緝字第266
號），被告為有罪之陳述，本院合議庭裁定由受命法官獨任以簡
式審判程序進行審理，並判決如下：
    主  文
吳棕躍意圖為自己不法之所有，而侵占自己持有他人之物，處有
期徒刑陸月，減刑為有期徒刑月，如易科罰金，以銀元佰元
即新臺幣玖佰元折算壹日。
    理  由
一、本件犯罪事實、證據，均引用起訴書（如附件）之記載。
二、程序事項：查本件被告所犯者非為死刑、無期徒刑、最輕本
    刑為3 年以上有期徒刑之罪或高等法院管轄第一審案件，其
    於準備程序進行中，先就被訴事實為有罪之陳述，經告知其
    簡式審判程序之旨，並聽取公訴人、被告之意見後，本院業
    已依刑事訴訟法第273 條之1 第1 項之規定，裁定由受命法
    官獨任以簡式審判程序進行本案之審理。
三、論罪科刑：
  (一)核被告所為係犯刑法第335 條第1 項之侵占罪。按被告行為
    後，其行為時之刑法（以下簡稱「修正前刑法」），業於94
    年1 月7 日修正通過，於同年2 月2 日公布，於95年7 月1
    日起施行（以下簡稱「修正後刑法」），依修正後刑法第2
    條第1 項規定「行為後法律有變更者，適用行為時之法律。
    但行為後之法律有利於行為人者，適用最有利於行為人之法
    律」。此條規定係規範行為後法律變更所生新舊法律比較適
    用之準據法，本身尚無新舊法比較之問題，於修正後刑法施
    行後，應一律適用修正後刑法第2 條第1 項之規定，為「從
    舊從輕」之比較，先予敘明。經查，刑法第335 條第1 項侵
    占罪之規定並未修正，然其法定刑中有關罰金刑部分：(1)依
    修正後刑法第33條第5 款將罰金刑定為「新臺幣1 千元以上
    ，以百元計算之」及修正後刑法施行法第1 條之1 規定「中
    華民國94年1 月7 日刑法修正施行後，刑法分則編所定罰金
    之貨幣單位為新臺幣。94年1 月7 日刑法修正時，刑法分則
    編未修正之條文定有罰金者，自94年1月7日刑法修正施行後
    ，就其所定數額提高為30倍。但72年6 月26日至94年1 月7
    日新增或修正之條文，就其所定數額提高為3 倍」，適用之
    結果，刑法第335 條第1 項所得科處之罰金刑最高為新臺幣
    3 萬元，最低為新臺幣1 千元。(2)依修正前刑法第33條第5
    款規定之罰金最低額1 元及未修正之罰金罰鍰提高標準條例
    第1 條前段規定之提高罰金倍數10倍計算，刑法第335 條第
    1 項所得科處之罰金刑最高為銀元1 萬元，最低為銀元1 元
    ，換算為新臺幣後，最高額雖與適用修正後刑法第33條第5
    款等規定相同為新臺幣3 萬元，惟最低額僅新臺幣3 元。(3)
    比較結果，自以適用修正前刑法第33條第5 款之規定較有利
    於被告。
  (二)爰審酌被告藉口代為操作買賣外匯，侵占告訴人之金錢，並
    不足取，及其生活狀況、智識程度、品行及犯後已坦承犯行
    之態度，尚未與告訴人達成民事和解等一切情狀，量處如主
    文所示之刑，並諭知易科罰金之折算標準。
  (三)按本件被告於犯罪時之刑法（即修正前刑法）第41條第1 項
    前段規定：「犯最重本刑為5 年以下有期徒刑以下之刑之罪
    ，而受6 個月以下有期徒刑或拘役之宣告，因身體、教育、
    職業、家庭之關係或其他正當事由，執行顯有困難者，得以
    1 元以上3 元以下折算1 日，易科罰金。」，又被告行為時
    之易科罰金折算標準，廢止前罰金罰鍰提高標準條例第2 條
    前段（現已刪除）規定，就其原定數額提高為1 百倍折算1
    日，則本件行為時之易科罰金折算標準，應以銀元3 百元折
    算1 日，經折算為新臺幣後，應以新臺幣9 百元折算為1 日
    。惟95年7 月1 日修正公布施行之刑法第41條第1 項前段則
    規定：「犯最重本刑為5 年以下有期徒刑以下之刑之罪，而
    受6 個月以下有期徒刑或拘役之宣告者，得以新臺幣1 千元
    、2 千元或3 千元折算1 日，易科罰金。」比較修正前後之
    易科罰金折算標準，以95年7 月1 日修正公布施行前之規定
    ，較有利於被告，則應依修正後刑法第2 條第1 項前段，適
    用修正前刑法第41條第1 項前段規定，定其折算標準。
  (四)再按犯罪在96年4 月24日以前者，除中華民國96年罪犯減刑
    條例另有規定外，有期徒刑、拘役或罰金，減其刑期或金額
    2 分之1 ；又該減刑條例施行前，經通緝而未於96年12月31
    日以前自動歸案接受偵查、審判或執行者，不得依該條例減
    刑；另依該減刑條例應減刑之罪，未經判決確定者，於裁判
    時，減其宣告刑，依前項規定裁判時，應於判決主文同時諭
    知其宣告刑及減得之刑；而犯最重本刑為5 年以下有期徒刑
    以下之刑之罪，依該條例規定減為6 月以下有期徒刑、拘役
    者，應於為減刑裁判時，併諭知易科罰金折算之標準，中華
    民國96年罪犯減刑條例第2 條第1 項第3 款、第5 條、第7
    條及第9 條分別定有明文。經查：被告所為前開犯行，犯罪
    時間係在96年4 月24日以前，合於減刑要件，而被告雖經本
    院於100 年7 月15日發布通緝，並於100 年8 月5 日自行到
    案，此有本院通緝書、本院通緝被告被告歸案證明書在卷供
    參，然因被告非於上開減刑條例施行前經通緝，自無適用該
    減刑條例第5 條規定之餘地，另被告復無該條例所定不予減
    刑之事由，故應依上開減刑條例第2 條第1 項第3 款之規定
    減刑。
據上論斷，應依刑事訴訟法第273 條之1 第1 項、第299 條第1
項前段、第310 條之2 、第454 條，刑法第2 條第1 項前段、第
335 條第1 項、修正前第41條第1 項前段，刑法施行法第1 條之
1 ，廢止前罰金罰鍰提高標準條例第1 條前段、修正前第2 條，
現行法規所定貨幣單位折算新臺幣條例第2 條，中華民國96年罪
犯減刑條例第2 條第1 項第3 款、第7 條、第9 條判決如主文。
本案經檢察官王亞樵到庭執行職務。
中    華    民    國   100    年    8     月    19    日
                  刑事第五庭法    官  吳佳齡
以上正本證明與原本無異。
如不服本判決應於收受送達後10日內向本院提出上訴書狀，並應
敘述具體理由；其未敘述上訴理由者，應於上訴期間屆滿後20日
內向本院補提理由書(均須按他造當事人之人數附繕本)「切勿逕
送上級法院」。
中    華    民    國   100    年    8     月    19    日
                            書 記 官  莊智凱
附錄論罪法條：
中華民國刑法第335條
（普通侵占罪）
意圖為自己或第三人不法之所有，而侵占自己持有他人之物者，
處 5 年以下有期徒刑、拘役或科或併科 1 千元以下罰金。
前項之未遂犯罰之。
附件：
臺灣基隆地方法院檢察署檢察官起訴書
                                     99年度偵緝字第266號
    被      告  吳棕躍  男  38歲（民國○○年○月○日生）
                        住基隆市○○區○○路58巷28弄2號
                        國民身分證統一編號：Ｚ000000000號
上列被告因侵占案件，已經偵查終結，認應提起公訴，茲將犯罪
事實及證據並所犯法條分敘如下：
    犯罪事實
一、吳棕躍（原名吳啟彰）於民國91年2月、3月間，在網路上結
    識陳沛岑，並向陳沛岑告知其係於外匯公司上班，可為陳沛
    岑代操外匯，陳沛岑遂於91年5月10日自慶豐銀行新竹分行
    帳戶（帳號000-00-000000-0-00號）轉帳匯入新臺幣（下同
    ）10萬元至吳棕躍富邦銀行帳戶（帳號00000000000000號）
    。詎吳棕躍竟意圖為自己不法之所有，於取得上開款項後，
    並未依約將款項投入外匯市場，反將上開10萬元侵占入己，
    花用一空，經陳沛岑多次催討無著，始悉上情。
二、案經陳沛岑告訴偵辦。
    證據並所犯法條
一、訊據被告吳棕躍坦承上開犯行不諱，並據證人即告訴人陳沛
    岑證述在卷，且有富邦商業銀行股份有限公司總行營業部93
    年3月1日（93）富銀營字第058號函暨吳棕躍存款交易明細
    表1份附卷可稽，被告犯嫌堪以認定。
二、核被告所為，係犯刑法第335條侵占罪嫌。
三、依刑事訴訟法第251條第1項提起公訴。
    此  致
臺灣基隆地方法院
中    華    民    國   100    年    4     月    13    日
                              檢  察  官  樊家妍
本件正本證明與原本無異
中    華    民    國   100    年    4     月    25    日
                              書  記  官  李曉旻
附錄本案所犯法條全文
中華民國刑法第335條
（普通侵占罪）
意圖為自己或第三人不法之所有，而侵占自己持有他人之物者，
處 5 年以下有期徒刑、拘役或科或併科 1 千元以下罰金。
前項之未遂犯罰之。